臺灣高等法院刑事裁定
109年度抗字第2084號
抗  告  人
即  受刑人  林啟航



上列抗告人即受刑人因聲請定其應執行刑案件，不服臺灣桃園地
方法院中華民國109年11月11日裁定（109年度聲字第3108號，聲
請案號：臺灣桃園地方檢察署109年度執聲字第2260號），提起
抗告，本院裁定如下：
    主  文
抗告駁回。                                              
    理  由
一、原裁定意旨略以：抗告人即受刑人林啟航因違反毒品危害防
    制條例等案件，經原審法院先後判處如附表所示之刑並均確
    定在案，茲檢察官聲請定其應執行之刑，經審核認聲請為正
    當，並衡酌適用法規之目的及法律秩序之內部性界限，以各
    罪宣告之刑為基礎，同時考量受刑人各次犯罪之時間、侵害
    法益、犯罪型態等整體非難評價，以及刑罰目的及相關刑事
    政策、數罪併罰定執行刑規定所採取之限制加重原則等因素
    ，裁定其應執行有期徒刑5年等語。
二、抗告意旨略以：自廢除連續犯而施行一罪一罰之規定以來，
    造成如販賣毒品等罪，因適用數罪併罰致使刑罰數倍於舊法
    連續犯，因而出現刑罰過重之不合理現象。為避免前述現象
    ，歷來已有多數相似案例均獲大幅減刑之情形。相較之下，
    抗告人所犯各罪之刑期總和為7年9月，經原審法院合併定應
    執行刑為5年，僅減少2年9月，未獲合理之寬減，顯違反責
    任遞減原則、比例原則及罪刑相當原則，且5年刑罰所帶來
    之實際痛苦並不合於平衡原則。又抗告人係於短時間內多次
    施用毒品，於案發後均坦承犯行、其犯後態度尚佳，且犯罪
    情節並非重大，所生危害實以自我身心健康為主，對他人財
    產法益尚無明顯且重大之實害；對於抗告人此類前後多次、
    持續施用，施用期間相距僅數日或月餘，依社會通念應可認
    係基於一個意思決定所為具有反覆性、延續性之犯罪行為，
    且反覆施用毒品罪之罪質係屬自傷行為，為避免過度評價，
    應基於刑法經濟之思考，尋求符合邊際效用、罪責相當之刑
    罰。原審裁定未考慮個案有上述具體情節，即定其應執行刑
    為有期徒刑5年，難謂與上開內部界限之法律目的及刑法之
    公平性無違，且原裁定亦未說明有何為此裁量之特殊情由，
    致實質上抗告人因原審裁定之犯行所受處罰將遠高於同類型
    之被告，令抗告人尚難甘服，懇請鈞院就本案抗告人之人格
    特性及犯罪目的、動機、手段程度、犯後態度、所生危害等
    綜合判斷，准予撤銷原裁定，給抗告人一個較為適法並合情
    理之法律評價，令抗告人得以悔過向善、早日重啟自新，抗
    告人將記取教訓絕不再犯云云。　　　　　
三、按數罪併罰，分別宣告多數有期徒刑者，於各刑中之最長期
    以上，各刑合併之刑期以下，定其刑期，但不得逾30年，刑
    法第51條第5款定有明文；此乃因刑罰之科處，應以行為人
    之責任為基礎，考量人之生命有限，刑罰對被告造成之痛苦
    程度，係以刑度增加而生加乘效果，而非等比方式增加，如
    以實質累加方式執行，刑責恐將偏重過苛，不符現代刑事政
    策及刑罰之社會功能，故透過定應執行刑程序，採限制加重
    原則，授權法官綜合斟酌被告犯罪行為之不法與罪責程度、
    各罪彼此間之關聯性（例如數罪犯罪時間、空間、各行為所
    侵害法益之專屬性或同一性、數罪對法益侵害之加重效應等
    ）、數罪所反應被告人格特性與傾向、對被告施以矯正之必
    要性等，妥適裁量最終具體應實現之刑罰，以符罪責相當之
    要求。次按數罪併罰之定應執行之刑，係出於刑罰經濟與責
    罰相當之考量，並非予以犯罪行為人或受刑人不當之利益，
    為一種特別的量刑過程，倘法院於審酌個案具體情節，裁量
    定應執行之刑時，並未違背刑法第51條各款或刑事訴訟法第
    370條第3項等所定之方法或範圍（即法律之外部性界限），
    亦無明顯違背公平、比例原則或整體法律秩序之理念及法律
    規範之目的（即法律之內部性界限）者，即屬其裁量權合法
    行使之範疇，不得任意指為違法或不當（最高法院108年度
    台抗字第89號裁判要旨參照）。末按個案之裁量判斷，除非
    有全然喪失權衡意義，或其裁量行使顯然有違比例、平等諸
    原則之裁量權濫用之情形，否則縱屬犯罪類型雷同，仍不得
    將不同案件裁量之行使比附援引為本案之量刑輕重比較，以
    視為判斷法官本於依法獨立審判之授權所為裁量是否有濫用
    之依據。此與所謂相同事務應為相同處理，始符合比例原則
    與平等原則之概念，迥然有別（最高法院100年度台上字第2
    1號判決意旨參照）。
四、經查：
　㈠本件抗告人所犯如附表所示之罪，先後經原審法院分別判處
    如附表所示之刑，且於如附表所示判決確定日期分別確定在
    案，有各該判決書及本院被告前案紀錄表在卷可稽。臺灣桃
    園地方檢察署檢察官因而向原審法院聲請就附表所示罪刑定
    其應執行之刑，經原審法院審核認聲請為正當，並衡酌抗告
    人所犯各罪之犯罪時間、侵害法益、犯罪型態等為整體非難
    評價，尊重各該確定判決之原裁判法院就各該犯行本於罪刑
    相當原則所量定之刑度，裁定其有期徒刑部分應執行5年。
    其所定應執行刑分別係在附表所示各宣告刑中之刑期最長之
    有期徒刑3年8月以上，各刑合併之有期徒刑7年9月以下，復
    未逾附表各編號前所定之應執行刑加計其他裁判所處刑期之
    總和（即原裁定附表編號1至2前此所定應執行有期徒刑4年7
    月，加計編號3、4所處刑期，合計為5年1月），符合量刑裁
    量之外部性界限及內部性界限，且與法律規範之目的、精神
    、理念及法律秩序不相違背，亦無特殊裁量情由，難認有裁
    量權濫用之情形，應屬法院裁量職權之適法行使。本院綜衡
    卷存事證及抗告人所犯數罪類型、侵害法益、個別罪質內容
    、各罪犯罪情節、對其犯罪應予之整體評價等一切情狀，因
    認原審所定執行刑，已屬適度且相當減輕抗告人之刑期，其
    所定應執行刑並未逾越法律所規定之範圍，亦無明顯過重而
    違背比例原則或公平正義之情形，與刑罰經濟、刑法定應執
    行刑之恤刑考量等法律規範目的均無違背，核屬原審法院定
    刑職權之適法行使，於法並無違誤，難謂與責任遞減原則、
    比例原則、罪刑相當原則或平衡原則有違。至抗告意旨所指
    其他個案所定執行刑減免之情形，係法官酌量具體案件不同
    情節之結果，且執行刑之酌定，尤無必須按一定比例、折數
    衡定之理，無從比附攀引他案量刑，指摘原裁定不當。
　㈡抗告意旨另稱其所犯案件犯罪情節並非重大，且係短期內多
    次施用毒品，案發後亦均坦承犯行、犯後態度尚佳，應酌量
    減輕其刑云云，惟數罪併罰之定應執行之刑，係出於刑罰經
    濟與責罰相當之考量，為一種特別的量刑過程，相較於刑法
    第57條所定科刑時應審酌之事項，係對一般犯罪行為之裁量
    自有不同，是上開抗告意旨所述各節，均屬刑法第57條就個
    別犯罪量處刑罰所應審酌之事項，與定應執行刑應考量者尚
    有差異，難執該等情狀作為定執行刑之依憑。
　㈢綜上，原審所為本件定應執行刑之裁定，核無不合。抗告人
    提起抗告所執前開情詞，指摘原裁定不當，為無理由，應予
    駁回。
據上論斷，應依刑事訴訟法第412條，裁定如主文。
中　　華　　民　　國　　109 　年　　12　　月　　10　　日
                  刑事第十五庭  審判長法　官  劉興浪
                                      法　官  林怡秀
                                      法　官  古瑞君
以上正本證明與原本無異。
如不服本裁定，應於收受送達後五日內向本院提出抗告狀。
                                      書記官  林君縈
中　　華　　民　　國　　109 　年　　12　　月　　10　　日
附表：受刑人林啟航定應執行刑案件一覽表
（以下臺灣桃園地方檢察署簡稱「桃園地檢」、臺灣桃園地方法
院簡稱「桃園地院」 ）
編號  1  2 3 4 罪名  毒品危害防制條例  毒品危害防制條例 毒品危害防制條例 藥事法 宣告刑  有期徒刑3年8月  有期徒刑3年7月 有期徒刑4月 有期徒刑2月 犯罪日期  107年9月9日  107年11月9日 108年4月17日前之某時至108年4月17日遭警查獲時止 108年4月13日 偵查(自訴)機關 年度案號  桃園地檢108年度偵字第11734、13543號    桃園地檢108年度偵字第33361號 最後 事實審 法院 桃園地院  桃園地院 桃園地院 桃園地院  案號 108年度訴字第565號  108年度訴字第565號 108年度訴字第565號 109年度壢簡字第333號  判決日期 108/10/09  108/10/09 108/10/09 109/03/25 確定 判決 法院 桃園地院  桃園地院 桃園地院 桃園地院  案號 108年度訴字第565號  108年度訴字第565號 108年度訴字第565號 109年度壢簡字第333號  判決確定日期 108/11/12  108/11/12 108/11/12 108/05/07 是否為得易科罰金之案件  否  否 是 否 備註  1.桃園地檢109年度執字第360號 2.編號1-2號經桃園地院判處應執行有期徒刑4年7月   桃園地檢109年度執字第361號 桃園地檢109年度執字第10824號